【裁判字號】    92,台上,1178
【裁判日期】    920313
【裁判案由】    準強盜
【裁判全文】
最高法院刑事判決                              九十二年度台上字第一一七八號
    上  訴  人  甲○○
                        （另案於台灣台南戒治所戒治中）
右上訴人因準強盜案件，不服台灣高等法院台南分院中華民國九十一年十二月二十五
日第二審判決（九十一年度上訴字第一三五四號，起訴案號：台灣台南地方法院檢察
署九十年度偵緝字第七二六號、九十年度偵字第一一六一八號），提起上訴，本院判
決如左：
    主  文
上訴駁回。
    理  由
按刑事訴訟法第三百七十七條規定，上訴於第三審法院，非以判決違背法令為理由，
不得為之。是提起第三審上訴，應以原判決違背法令為理由，係屬法定要件。如果上
訴理由狀並未依據卷內訴訟資料，具體指摘原判決不適用何種法則或如何適用不當，
或所指摘原判決違法情事，顯與法律規定得為第三審上訴理由之違法情形，不相適合
時，均應認其上訴為違背法律上之程式，予以駁回。本件原判決認定上訴人甲○○意
圖為自己不法之所有，於民國九十年七月三十一日凌晨四時許，駕駛小貨車，至台南
縣關廟鄉下湖村一之二八號旁之造橋工地，竊取許嘉男所管理之竹節鋼筋約五百公斤
。適為附近加油站之員工呂子健發現，而委託黃俊清報警。台南縣警察局歸仁分局保
東派出所之警員劉志仁、黃國輝，據報趕赴現場。上訴人竟意圖脫免逮捕，不顧劉志
仁攔阻於該小貨車前之危險，執意朝向劉志仁站立處加速駛離，當場對劉志仁施以強
暴。幸劉志仁見狀，及時閃躲，始未受傷。旋由黃國輝駕駛Ｊ四｜八０三一號自用小
客車，載劉志仁，沿台十九號公路，往新化鎮方向緊追在後。同日凌晨四時二十分許
，行經關廟鄉孤山社區旁之埤頭高分八號電桿處，上訴人突然緊急煞車，向後倒車衝
撞警員所駕駛小客車，並往山區逃逸。同日凌晨四時二十三分許，在同鄉沙金高分桿
三三右一六號電桿處，再度以緊急煞車向後倒車方式，衝撞警員所駕駛小客車。致該
小客車車頭嚴重毀損，無法繼續追捕等情。因而維持第一審論處上訴人竊盜，因脫免
逮捕，當場施以強暴罪刑部分之判決，駁回上訴人就該部分之第二審上訴。已敘明上
開事實，業據承辦警員劉志仁、黃國輝指陳綦詳，並經目擊證人呂子健、黃俊清證述
甚明。復據被害人許嘉南指述：上訴人確於前揭時地，竊取伊所管理之竹節鋼筋等情
。即上訴人於原審亦供述：伊確於上揭時間，竊取前開工地內之竹節鋼筋，而於身著
制服之警員下車攔查時，駕車離去等情。且有現場路線位置圖及前開小客車受損照片
附卷可稽。事證明確，為其所憑之證據及認定之理由。並以上訴人於偵查中及第一審
已供陳：伊正要離開時，看到一穿制服之警察上前攔阻，伊害怕被抓，而加速逃跑。
警員在伊車旁拿一東西敲打伊之車窗玻璃等情。顯見上訴人當時明知劉志仁為員警，
並依法執行公務。另參酌警員劉志仁既可在上訴人駕車駛離現場時，以手持之手電筒
敲打上訴人之車窗玻璃，足見當時上訴人所駕駛車輛與警員間之距離甚近。乃上訴人
竟為脫免逮捕，而無視於警員立於車前攔阻，可能因其猝然駕車離去而肇致危險，仍
執意加速駕車逃離現場。並於警員追捕過程中，接續二次以緊急煞車後倒車之方式，
衝撞警員所駕駛小客車，自係以此方式，對警員當場施以強暴。上訴人否認有準強盜
犯行，辯稱：伊當時看到警員前來，一時害怕才開車逃走，並無駕駛小貨車衝撞警員
之意。警員追捕時，伊只想逃跑，並未緊急煞車後倒車衝撞警員所駕駛車輛。係警員
所駕駛車輛未保持安全距離，而意外追撞等情。為卸責之詞，不足採信，亦於理由內
詳予指駁及說明。核其所為論斷，與卷內資料相符，從形式觀察，並無認定事實不依
證據或有何採證違背經驗法則、論理法則等違法情形存在。本件上訴意旨略以：伊行
竊被發現後，僅意圖逃離現場。警員劉志仁當時係站立於伊車旁拿物品敲打車窗，而
非站立於車前，伊並未對警員施以強暴。又警員駕車追捕過程中，伊不可能先後二次
緊急煞車後倒車衝撞警員所駕駛車輛。乃原審未詳予調查究明，而認上訴人有前開犯
行，要有未合等情。乃徒就原判決明確論斷之事項，或原審採證認事之職權行使，及
不影響判決本旨之枝節問題，任意指摘，自與法律規定得為第三審上訴理由之違法情
形，不相適合。其上訴違背法律上之程式，應予駁回。至上訴人想像競合所犯之妨害
公務罪部分，原審係依刑法第一百三十五條第一項論處，核屬刑事訴訟法第三百七十
六條第一款之案件。茲想像競合之準強盜罪部分上訴既不合法，自無從就該想像競合
之輕罪併為實體上審理，依刑事訴訟法第三百七十六條規定，此部分既經第二審判決
，自不得上訴於第三審法院。上訴人復對此部分提起上訴，顯非適法，應併予駁回。
據上論結，應依刑事訴訟法第三百九十五條前段，判決如主文。
中      華      民      國    九十二    年      三      月     十三     日
                              最高法院刑事第六庭
                                  審判長法官  吳  雄  銘
                                        法官  池  啟  明
                                        法官  石  木  欽
                                        法官  郭  毓  洲
                                        法官  吳  三  龍
      右正本證明與原本無異
                                              書  記  官
中      華      民      國    九十二    年      三      月     十八     日
                                                                      Ａ


司法院資訊處製作；財團法人民間司法改革基金會備份。
